【裁判字號】    92,訴,131
【裁判日期】    920520
【裁判案由】    營利事業所得稅
【裁判全文】
臺中高等行政法院判決                              九十二年度訴字第一三一號
                              .
    原      告  圻昱有限公司
    代  表  人  甲○○
    訴訟代理人  黃呈利律師
    被      告  財政部台灣省中區國稅局
    代  表  人  乙○○
    訴訟代理人  丙○○
右當事人間因營利事業所得稅事件，原告不服財政部九十一年十二月十八日台財訴字
第０八九０００一四五六號訴願決定，提起本件行政訴訟。本院判決如左︰
    主  文
原告之訴駁回。
訴訟費用由原告負擔。
    事  實
甲、事實概要﹕
緣原告民國八十六年度營利事業所得稅結算申報，原列報營業收入淨額新台幣（下同
）四八、四九一、九九四元，營業淨利三、五一六、七七二元，非營業收入八八五、
三七三元，非營業費用三、九六０、六０三元，全年所得額為四四一、五四三元。案
經被告初查以原告原申報利息支出三、九六０、六０三元，其中以八十六年十二月二
十四日出口取得之遠期信用狀（期間三百六十日）向銀行貼現，其中屬未到期利息支
出二、九五五、五二五元應轉列預付利息，乃核定本期利息支出為一、００五、０七
八元，全年所得額為三、三九七、０六八元，補徵營利事業所得稅額七三八、八八一
元。原告不服，就利息支出項目，申經復查結果，未獲變更，提起訴願，亦遭決定駁
回，遂提起本件行政訴訟。
乙、兩造之聲明：
一、原告訴之聲明：請求判決原處分、復查決定及訴願決定均撤銷。
二、被告答辯之聲明﹕請求判決駁回原告之訴。
丙、兩造之陳述﹕
一、原告起訴意旨略以﹕
（一）原告八十六年度營利事業所得稅結算申報，原列報營業收入淨額四八、四九一
      、九九四元，營業淨利三、五一六、七七二元，非營業收入八八五、三七三元
      ，非營業費用三、九六０、六０三元，全年所得額為四四一、五四三元。案經
      被告初查以原告原申報利息支出三、九六０、六０三元，其以八十六年十二月
      二十四日出口取得之遠期信用狀（期間三百六十日）向銀行貼現，其中屬未到
      期利息支出二、九五五、五二五元應轉列預付利息，乃核定本期利息支出為一
      、００五、０七八元，全年所得額為三、三九七、０六八元，補徵營利事業所
      得稅額七三八、八八一元。原告不服，就利息支出項目，主張其會計基礎採權
      責發生制，基於成本收益配合原則，系爭八十六年十二月二十四日出口外銷銷
      貨之各項出口費用（包含貼現息），應與其收入配合認列為當期費用﹔又匯票
      兌現為貿易銷貨之付款條件，其提前收取所扣款項若非屬費用，亦為銷貨折讓
      ，應為當期銷貨收入之減項云云，申請復查遭駁回決定，提起訴願亦遭駁回，
      乃提起本件訴訟。
（二）按營利事業所得稅查核準則第一百零五條固規定：「應列資產之項目，列為損
      失或費用者，應予轉正，例如：遞延費用列為費用，資本支出列為費用支出」
      ，並無預付利息轉列之規定，查原處分將上述貼現息視為預付利息，轉列次期
      費用支出，不予認定銀行扣除之上開金額為原告公司當年之費用支出，顯與事
      實不符，且按查核準則第九十七條已特別規定有關利息專類之查核，除資本利
      息不得為費用或損失外，並無預付利息轉列之規定，是原處分有違租稅法定原
      則。
（三）次查，外銷貨物取得遠期信用狀，遠期信用狀押給銀行取得現金，為國際貿易
      實際之慣例，其押匯之一切費用含貼現息均與該筆外銷之權責明確，押匯後之
      現金仍屬該筆銷貨之淨所得，而與一般性貸款不同，且一般性貸款亦為事後付
      息並無事先扣息之情事，原處分亦違一般習慣法則。
（四）再查，系爭貼現息之事實已在該課稅年度發生，並於銷貨所得中扣除，且是從
      實際貨款中扣除，如原告公司次年即無營業，而將該筆貼現息轉列次期（即次
      課稅年度），則不啻公司無營運而有營運之費用支出，如此豈非名實不符，原
      處分即有違實質課稅原則。
（五）末查，從事國際貿易之廠商，在實務上並無貼現息經轉列或部分認列之情事，
      原處分有失課稅平等原則。
（六）綜上所陳，原處分確有違誤，復查決定、訴願決定不查，逕予維持至屬不當，
      為此請鈞院詳查，予以撤銷，以維權益等語。
二、被告答辯意旨略以﹕
（一）按「會計基礎，凡屬公司組織者，應採用權責發生制。其非公司組織者，得因
      原有習慣，或因營業範圍狹小，申報該管稽徵機關，採用現金收付制。」為所
      得稅法第二十二條第一項所明定。次按「凡應歸屬於本年度之費用或損失，除
      會計基礎經核准採用現金收付制者外，應於年度決算時，就估列數字以『應付
      費用』科目列帳，但年度決算時，因特殊情形無法確知之費用或損失，得於確
      知之年度以過期帳費用或損失處理。」、「應列資產之項目，列為損失或費用
      者，應予轉正。例如：遞延費用列為費用，資本支出列為費用支出。」為營利
      事業所得稅查核準則第六十四條及第一百零五條所規定。
（二）原告原列報利息支出三、九六０、六０三元，被告初查以其八十六年十二月二
      十四日出口取得之遠期信用狀（期間三百六十日）向銀行貼現，其屬未到期利
      息支出二、九五五、五二五元轉列預付利息，核定利息支出一、００五、０七
      八元，原告不服，主張其會計基礎依法採權責發生制，基於成本收益配合原則
      ，系爭本年十二月二十四日出口外銷銷貨之各項出口費用（包含貼現息），應
      與其收入配合認列為當期費用；又匯票兌現為貿易銷貨之付款條件，其提前收
      取所扣款項若非屬費用，亦為銷貨折讓，應為當期銷貨收入之減項云云，申經
      被告復查決定以，原告取得三百六十日遠期信用狀係其外銷交易之條件，其提
      前持向銀行貼現，並非與買受人修改貿易條件自非屬銷貨折讓性質，且與一般
      性質押借款相同，應依所貸借款期間認列利息支出，再者該遠期信用狀向銀行
      貼現並非出口之必要費用而係原告之財務調度理財行為，該利息支出係其提前
      使用該外匯現金之代價，自應依其使用期間分攤負擔，又原告如無資金需求，
      自可俟屆期提兌，且該遠期信用狀雖已向銀行貼現，惟倘屆期不獲承兌，原告
      仍負償還之責，被告依前揭規定採權責發生制，就該利息支出三、０一四、一
      三九元之貼現期間，核算本年度利息支出五八、六一四元（八十六年十二月二
      十四日至十二月三十一日計七日），餘二、九五五、五二五元係屬預付利息、
      轉列次年度認列，並無不合，復查乃予維持，財政部訴願決定亦持與被告相同
      之論見，予以駁回。
（三）原告訴稱原處分有違租稅法定原則、一般習慣法則、實質課稅原則及課稅平等
      原則云云。
（四）原告復執前詞資為爭議核無可採外，經查所謂貼現，係指貼息取現（參酌鄭丁
      旺博士中級會計學上冊第二八二頁，詳原卷第九十七頁），原告以支付利息方
      式將其所持有之三百六十日遠期信用狀押匯提早取得中國農民銀行之墊款，此
      為其融通資金之手段，訴外人中國農民銀行於墊付此款項時，已先行預收三百
      六十日之利息款三、０一四、一三三元（詳原卷第四十五之一頁），該利息之
      產生乃係原告為提前使用資金所生，自屬該期間原告之預付利息，其性質為資
      產，依前揭準則第六十四條及第一百零五條規定，自應將非屬本年度之利息金
      額，轉列為資產科目，並無不合又其性質既已屬資產，即無原告所主張營利事
      業所得稅查核準則第九十七條利息支出認定並無預付利息適用之疑義，亦無原
      告所訴違反租稅法定原則、一般習慣法則、實質課稅原則及課稅平等原則之情
      形，原告所訴，核無足採。
（五）基上論結，原處分及所為復查、訴願決定並無違誤，請准如訴之聲明判決等語
      。
    理  由
一、本件原告八十六年度營利事業所得稅結算申報，將其八十六年十二月二十四日出
    口取得之遠期信用狀（期間三百六十日）以支付利息方式向中國農民銀行押匯，
    提早取得中國農民銀行之墊款，並將該行先行預收三百六十日之利息款三、０一
    四、一三三元，合併申報原告該年度利息支出，共計三、九六０、六０三元，經
    被告初查，將原告該利息支出三、０一四、一三九元之貼現期間，核算該年度利
    息支出（八十六年十二月二十四日至十二月三十一日止共七日），計五八、六一
    四元，其餘二、九五五、五二五元，係屬該期間原告之預付利息，其性質核屬資
    產，應轉列次年度認列，遂核定原告該期利息支出為一、００五、０七八元，全
    年所得額為三、三九七、０六八元，補徵營利事業所得稅額七三八、八八一元。
二、原告雖起訴主張，其會計基礎採權責發生制，基於成本收益配合原則，系爭八十
    六年十二月二十四日出口外銷銷貨之各項出口費用（包含貼現息），應與其收入
    配合認列為當期費用﹔又匯票兌現為貿易銷貨之付款條件，其提前收取所扣款項
    若非屬費用，亦為銷貨折讓，應為當期銷貨收入之減項﹔另依營利事業所得稅查
    核準則第一百零五條規定，並無預付利息應予轉列之規定，又查核準則第九十七
    條已特別規定有關利息專類之查核，除資本利息不得為費用或損失外，並無預付
    利息轉列之規定，是原處分有違租稅法定原則，亦與一般習慣法則及實質課稅原
    則等相違云云。
三、惟按「會計基礎，凡屬公司組織者，應採用權責發生制。其非公司組織者，得因
    原有習慣，或因營業範圍狹小，申報該管稽徵機關，採用現金收付制。」為行為
    時所得稅法第二十二條第一項所明定。又「凡應歸屬於本年度之費用或損失，除
    會計基礎經核准採用現金收付制者外，應於年度決算時，就估列數字以『應付費
    用』科目列帳，但年度決算時，因特殊情形無法確知之費用或損失，得於確知之
    年度以過期帳費用或損失處理。」、「應列資產之項目，列為損失或費用者，應
    予轉正。例如：遞延費用列為費用，資本支出列為費用支出。」復為行為時營利
    事業所得稅查核準則第六十四條及第一百零五條所規定。而所謂貼現，係指貼現
    取息，亦即將未到期之票據支付利息以提早取得現款，為應收票據融通資金之手
    段，其會計處理方式應按出售票據處理，執票人為提前使用該票據資金所支付之
    對價，自屬票據所載期間內所預付之利息，應列為資產科目，於各個到期日始轉
    列為費用。本件原告以其八十六年十二月二十四日出口取得之遠期信用狀（期間
    三百六十日）向銀行貼現，於申報八十六年度營利事業所得稅時，自應按該年度
    已發生之實際發生之天數七日（八十六年十二月二十四日至十二月三十一日）計
    算其利息支出為五八、六一四元，並提列為該年度非營業費用，其餘二、九五五
    、五二五部分，為該年度之預付利息，應提列為該年度之資產科目，並於次年度
    認列為費用，是被告將原告原列報非營業費用三、九六０、六０三元，其中八十
    六年十二月二十四日出口取得之遠期信用狀（期間三百六十日）向銀行貼現，其
    中屬未到期利息支出二、九五五、五二五元轉列預付利息，核定原告八十六年度
    利息支出為一、００五、０七八元，全年所得額為三、三九七、０六八元，補徵
    營利事業所得稅額七三八、八八一元，核其認定，與前揭稅法相關規定並不相違
    ，亦無原告所指摘有違租稅法定原則、一般習慣法則、實質課稅原則及課稅平等
    原則之情，訴願決定予以維持，亦無不合，原告訴請撤銷，非有理由，應予駁回
    。兩造其餘攻擊防禦方法於本件判決結果不生影響，毋庸一一審究，併此敘明。
據上論結，本件原告之訴為無理由，爰依行政訴訟法第一百九十五條第一項後段、第
九十八條第三項前段，判決如主文。
中    華    民    國    九十二      年      五        月    二十        日
                 臺 中 高 等 行 政 法 院   第 四 庭
                                審 判 長 法      官  沈  應  南
                                         法      官  許  武  峰
                                         法      官  黃  淑  玲
右正本證明與原本無異。
如不服本判決，應於判決送達後二十日內向本院提出上訴書狀，其未表明上訴理由者
，應於提起上訴後二十日內向本院提出上訴理由書（須依對造人數附具繕本）；如於
本判決宣示或公告後送達前提起上訴者，應於判決送達後二十日內補提上訴理由書（
須附繕本）。未表明上訴理由者，逕以裁定駁回。
提起上訴應預繳送達用雙掛號郵票拾份（每份三十四元)。
中    華    民    國    九十二      年      五        月    二十        日
                                         法院書記官  黃  靜  華


司法院資訊處製作；財團法人民間司法改革基金會備份。
